【裁判字號】    99,訴,578
【裁判日期】    990428
【裁判案由】    清償借款
【裁判全文】
臺灣臺中地方法院民事判決               99年度訴字第578號
原      告  乙○○
被      告  甲○○
上列當事人間請求清償借款事件，經本院於民國99年4月7日言詞
辯論終結，判決如下：
    主  文
被告應給付原告新臺幣陸拾萬元，及自民國八十九年一月十日起
至清償日止，按週年利率百分之五計算之利息。
原告其餘之訴駁回。
訴訟費用由被告負擔。
    事實及理由
一、原告起訴主張：
    被告於民國85年間透過訴外人廖繼坤向原告借款新臺幣(下
    同) 600,000元，並簽發到期日為89年1月9日之本票1紙（下
    稱系爭本票）供擔保，惟至今被告仍未為清償，爰依消費借
    貸法律關係或票據法律關係為選擇合併請求，訴請被告應給
    付原告上開金額，請鈞院擇一就原告對被告之票據或消費借
    貸關係為裁判，並聲明請求判命：被告應給付原告600,000
    元，及自89年1月9日起至清償日止，按週年利率5％計算之
    利息。並請依職權宣告假執行。
二、被告則以：
    該票據確為伊簽發，惟簽發乃係因被告與訴外人廖繼坤間有
    金錢往來，至廖繼坤與原告間是何關係，原告係基於何種原
    因取得該票據，被告均不知情，況該張票據業已罹於時效等
    語資為抗辯，並聲明請求：駁回原告之訴。
三、原告主張被告向其借款合計600,000元之事實，業經原告提出
    系爭本票為憑，被告則以前詞置辯，經查：
  (一)被告透過證人廖繼坤向原告周轉600,000元，系爭本票是擔
    保本金的部分，尚有簽發6張票面金額為5,700元之票據以支
    付利息，直至最後一張支付利息之票據到期時，被告以周轉
    有困難為由，要求延緩清償。該筆借款除本票外，並無其他
    書面借據，也沒有約定明確的還款時間，證人曾多次口頭要
    求被告處理，但被告都沒有回應等情，業據證人廖繼坤到庭
    結證在卷（詳見本院99年4月7日言詞辯論筆錄），參以其對
    於被告向原告借款之過程、金額、有無約定清償期、利息之
    計算及支付方式等細節均證述甚詳，且與兩造均有一定之親
    戚關係（證人係原告之妹婿，被告之妻舅），應無偏袒原告
    之虞，其證詞足堪採信。
  (二)被告雖另辯稱其與廖繼坤間有金錢往來，當初簽發本票之對
    象為廖繼坤，不清楚原告為何會取得該本票，沒有向原告借
    錢等語，惟系爭本票既係被告所親自簽發，且原告及證人對
    於簽發系爭本票之原因所述一致（擔保向原告借款之本金）
    ，被告空言否認，僅為不記憶或不知之陳述，所辯尚難憑採
    。綜上，原告主張被告向伊借款600,000元之事實，堪信為
    真正。
四、按借用人應於約定期限內，返還與借用物種類、品質、數量
    相同之物；遲延之債務，以支付金錢為標的者，債權人得請
    求依法定利率計算之遲延利息，但約定利率較高者，仍從其
    約定，民法第478條前段、第233條第1項定有明文。（本票
    ）未載到期日者，視為見票即付，票據法第120條第2項亦有
    明文。本件被告向原告借貸前述款項，並簽發發票日為89年
    1月9日，面額為600,000元之本票作為擔保，至今仍未清償
    ，故本件借款之清償日應為本票之發票日，換言之，應自系
    爭本票票載發票日之翌日即89年1月10日，始得起算遲延利
    息。
五、綜上所述，原告本於消費借貸法律關係，請求被告返還欠款
    本金600,000元，及自89年1月10日起至清償日止，按週年利
    率5％計算之利息，為有理由，應予准許，逾此部分之請求
    ，則屬無據，應予駁回。
六、原告聲請本院依職權宣告假執行，惟本院係基於消費借貸法
    律關係而為原告部份勝訴之判決，且命被告給付金額亦超過
    五十萬元，故並無依職權宣告假執行之法律依據，原告之聲
    明，僅具促請本院注意有無依職權宣告假執行依據之意義，
    應毋庸予以淮駁，併此敘明。
七、原告對被告在單一聲明下，為同一給付之目的，主張消費借
    貸及票據法律關係，請求本院依其單一之聲明而為裁判，本
    院就其中消費借貸契約之訴訟標的法律關係部分，既可為前
    述原告勝訴之判決，即無庸審酌票據法律關係之請求部分是
    否有理由，附此敘明。
八、末按各當事人一部勝訴、一部敗訴者，其訴訟費用，由法院
    酌量情形，命兩造以比例分擔或命一造負擔，或命兩造各自
    負擔其支出之訴訟費用，民事訴訟法第79條定有明文。本院
    審酌原告雖一部勝訴、一部敗訴，惟其請求幾乎全部獲得勝
    訴，敗訴部分僅涉及遲延利息之起算日，影響甚微，爰定由
    被告負擔本件全部訴訟費用。
九、結論：本件原告之訴為一部有理由，一部無理由，依民事訴
    訟法第79條，判決如主文。
中    華    民    國    99    年    4    月    28    日
                  民事第三庭  法  官  曹宗鼎
上正本係照原本作成。
如對本判決上訴，須於送達後20日內，向本院提出上訴狀。
中    華    民    國    99    年    4    月    28    日
                              書記官

司法院資訊處製作；財團法人民間司法改革基金會備份。
